【裁判字號】    97,易,3623
【裁判日期】    971106
【裁判案由】    背信
【裁判全文】
臺灣臺中地方法院刑事判決              97年度易字第3623號
公  訴  人  臺灣臺中地方法院檢察署檢察官
被      告  乙○○
上列被告因背信案件，經檢察官提起公訴（96年度偵字第9847號）
，本院判決如下：
    主    文
乙○○為他人處理事務，意圖為第三人不法之利益，而為違背其
任務之行為，致生損害於本人之財產，處有期徒刑陸月，如易科
罰金，以新臺幣壹仟元折算壹日，減為有期徒刑參月，如易科罰
金，以新臺幣壹仟元折算壹日。
    犯罪事實
一、乙○○於民國94年12月12日起至95年12月29日止，受僱於華
    邑國際人力仲介有限公司（下稱華邑公司）擔任業務主任，
    負責處理華邑公司對外招募客戶仲介外籍勞工事宜，其明知
    華邑公司之客戶丁○○已由其招攬，而於95年11月24日與華
    邑公司簽訂委任契約書，委託華邑公司處理外籍勞工仲介事
    宜，竟意圖為複利外勞國際開發有限公司（下稱複利公司）
    不法之利益，於95年12月28日仍任職華邑公司之期間，先由
    乙○○陪同複利公司業務人員甲○○前往華邑公司之客戶丁○○住處並予以引薦，再由乙○○向丁○○表示其將辭去華
    邑公司相關職務，甲○○並當場向丁○○表示日後若有仲介
    外勞需求，可由其代為服務等語，丁○○因而決定將仲介外
    勞事宜轉由複利公司負責，乙○○隨即當場請丁○○填寫載
    明自95年12月28日起與華邑公司暫停所有外勞相關業務之暫
    停委任契約書而違背其任務；丁○○復於95年12月31日與複
    利公司簽訂委任契約書而將仲介外勞事宜轉委託複利公司負
    責，致華邑公司受有無法取得預定仲介費用報酬新臺幣（下
    同）60,000元之損害。嗣經華邑公司至行政院勞工委員會（
    下稱勞委會）網站查詢發現丁○○早已委託複利公司於95年
    12月28日向勞委會送件而查悉上情，其後乙○○並於96年1
    月3 日轉至複利公司任職。
二、案經華邑公司訴由臺灣臺中地方法院檢察署檢察官偵查起訴
    。
    理    由
壹、程序方面
一、按被告以外之人即證人丁○○於96年7 月16日偵查中向檢察
    官所為陳述（偵查卷第99頁），依法具結，又查無檢察官不
    法取證之情事，並無顯不可信情形，依刑事訴訟法第159 條
    之1 第2 項規定，應有證據能力。
二、按被告以外之人於審判外之言詞或書面陳述，除法律有規定
    者外，不得作為證據，刑事訴訟法第159 條固定有明文，惟
    被告以外之人於審判外之陳述，雖不符同法第159 條之1 至
    之4 規定，而經當事人於審判程序同意作為證據，法院審酌
    該言詞陳述或書面陳述作成時之情況，認為適當者，亦得為
    證據；當事人、代理人或辯護人於法院調查證據時，知有第
    159 條第1 項不得為證據之情形，而未於言詞辯論終結前聲
    明異議者，視為有前項之同意，刑事訴訟法第159 條之5 定
    有明文。查本案被告乙○○對於卷附之丁○○與華邑公司所
    簽訂之委任契約書、切結書、被告之離職申請書、存證信函
    、暫停委任契約書、丁○○與複利公司所簽訂之委任契約書
    、查詢案件進度表各1 份等書證，知有刑事訴訟法第159 條
    第1 項不得為證據之情形，於本院審理時同意上開書證作為
    證據或於辯論終結前均未聲明異議，依法自應視為被告同意
    上開書證得作為證據，本院復審酌該證據作成之客觀情況均
    無不當，則依刑事訴訟法第159 條之5 之規定，認均具有證
    據能力。
貳、實體方面
一、訊據被告乙○○矢口否認有何背信之犯行，辯稱：伊在任職
    期間並沒有與華邑公司簽訂任何禁止離職後競業之約定，丁○○與華邑公司只是暫停而非終止契約，且甲○○與丁○○
    簽約是在伊離職之後，客戶應有選擇服務公司之自由與權利
    云云。經查：
  (一)被告於94年12月12日起至95年12月29日止，受僱於告訴人華
    邑公司擔任業務主任，負責處理華邑公司對外招募客戶仲介
    外籍勞工事宜，而丁○○係由其招攬而於95年11月24日與華
    邑公司簽訂委任契約書，委託華邑公司處理外籍勞工仲介事
    宜，被告於仍任職華邑公司之期間，前往丁○○住處向其表
    示將辭去華邑公司相關職務，嗣後丁○○即填寫載明自95年
    12 月28 日起與華邑公司暫停所有外勞相關業務之暫停委任
    契約書，並將仲介外勞事宜轉委託複利公司負責，其後被告
    並於96年1 月3 日轉至複利公司任職等情，為被告所不爭執
    ，復有丁○○與華邑公司所簽訂之委任契約書、切結書、被
    告之離職申請書、存證信函、暫停委任契約書、丁○○與複
    利公司所簽訂之委任契約書各1 份附卷可稽（見偵查卷第9
    至11頁、第16、17頁、第94、95頁）；另本案係因華邑公司
    至勞委會網站查詢發現丁○○早已委託複利公司於95年12月
    28日向勞委會送件而查悉上情，致使華邑公司受有無法取得
    預定仲介費用報酬60,000元之損害乙節，亦據華邑公司之負
    責人張競方於本院審理時陳稱屬實（見本院卷第34頁背面）
    ，並有查詢案件進度表1 紙在卷可參（見偵查卷第15頁），
    足見被告確係為告訴人華邑公司處理招募客戶仲介外籍勞工
    事務之人，且告訴人華邑公司確因客戶丁○○轉委由複利公
    司處理仲介外勞事宜，致受有無法取得預定仲介費用報酬60
    ,000 元 之損害無訛。
  (二)被告雖否認有何背信犯行，並以前揭情詞置辯，惟證人丁○○於偵查中證稱：乙○○在95年12月底到我家，跟我說她不
    做了，我就說那之後服務要找誰，她就拿暫停委任契約書給
    我簽等語（見偵查卷第99頁），而證人甲○○於本院審理時
    亦到庭證稱：95年12月28日有與被告一起去丁○○住處，被
    告跟丁○○說她已經要離職，被告拿出1 份文件要丁○○在
    文件上簽名，這份文件就是暫停委任契約書，因為當時大家
    在閒談時，我開玩笑說如果被告不做這個案子，是否可以由
    我來幫丁○○做，後來丁○○說可以，才在事後又去拜訪丁○○並簽訂委任契約書等語（見本院卷第28、29頁），依證
    人丁○○、甲○○上開所述，顯見被告所填寫之暫停委任契
    約書確係被告仍於任職華邑公司期間，利用拜訪丁○○之機
    會，拿予丁○○所填載無訛。又被告受僱於告訴人華邑公司
    擔任業務主任，負責處理華邑公司對外招募客戶仲介外籍勞
    工事宜，本身即負有為公司爭取客戶並謀求最大利潤之義務
    ，此乃僱傭契約之附隨義務，即受僱人應絕對服從指示服其
    勞務，且有忠實服務及不為競業之義務，被告既係為告訴人
    華邑公司處理招募客戶仲介外籍勞工事務之人，於其仍在任
    職期間為華邑公司之客戶辦理暫停委任契約，其所為確有違
    背其應為華邑公司謀求利益任務之行為，且致生損害於華邑
    公司之利益甚明。至於證人丁○○雖於本院審理時證稱：暫
    停委任契約書是伊自己打字的，是伊自己在95年12月28日當
    天擬的云云（見本院卷第30頁背面、第31頁背面），與其於
    偵查中所述不同，亦與證人甲○○於本院審理時上開證述不
    符，且其於本院審理時復證稱：偵查中所述實在，偵查中筆
    錄記得比較清楚等語（見本院卷第31頁背面），是其上開所
    述暫停委任契約書是自己草擬、打字云云，自係記憶不清之
    所述或係迴護被告之詞，自不足為被告有利之認定。
  (三)綜上所述，被告所辯各節俱不足採，並參諸前開事證，認本
    件事證明確，被告背信之犯行堪以認定，應予依法論科。
二、核被告乙○○所為，係犯刑法第342條第1項之背信罪。爰審
    酌被告受僱於告訴人華邑公司，本應遵守職業倫理，不能有
    損害告訴人之利益行為，竟於離職之際，違背其任務，損害
    本人之財產利益，所為實有不該，且犯後猶飾詞圖卸，難認
    有悔意，迄今亦未與告訴人達成和解，賠償告訴人所受之損
    害，及告訴人本件所受之損失之金額等一切情狀，量處如主
    文所示之刑，並斟酌本案犯罪情節、告訴人所受損害等情，
    諭知以新臺幣1,000 元折算1 日之易科罰金折算標準。又被
    告上開犯罪時間，係在96年4 月24日以前，合於中華民國九
    十六年罪犯減刑條例第2 條第1 項第3 款所定減刑之條件，
    爰依該條例規定減其宣告刑2 分之1 ，併諭知上開易科罰金
    之折算標準。
據上論斷，應依刑事訴訟法第299 條第1 項前段，刑法第342 條
第1 項、第41條第1 項前段，刑法施行法第1 條之1 ，中華民國
九十六年罪犯減刑條例第2 條第1 項第3 款、第7 條、第9 條，
判決如主文。
本案經檢察官丙○○到庭執行職務。
中    華    民    國    97    年    11    月    6     日
                  刑事第十庭    審判長法  官  黃家慧
                                      法  官  黃賢婷
                                      法  官  陳玉聰
以上正本證明與原本無異。
如不服本判決，應於收受送達後10日內向本院提出上訴書狀（應
敘述具體理由並附繕本）。
上訴書狀如未敘述理由，應於上訴期間屆滿後20日內補提理由書
於本院。
                                      書記官  吳彩華
中    華    民    國    97    年    11    月    6     日
刑法第342條第1項
為他人處理事務，意圖為自己或第三人不法之利益，或損害本人
之利益，而為違背其任務之行為，致生損害於本人之財產或其他
利益者，處5年以下有期徒刑、拘役或科或併科1千元以下罰金。


司法院資訊處製作；財團法人民間司法改革基金會備份。
